臺灣嘉義地方法院刑事判決　　　　　　　 96年度訴字第228號
公　訴　人　臺灣嘉義地方法院檢察署檢察官
被　　　告　甲○○
　　　　　　　　　　（另案臺灣嘉義監獄鹿草分監執行中）
上列被告因毒品危害防制條例案件，經檢察官提起公訴（96年度
毒偵字第248號），本院合議庭裁定由受命法官獨任行簡式審判
程序，判決如下：
    主  文
甲○○施用第一級毒品，累犯，處有期徒刑捌月。
    事  實
一、甲○○前因違反毒品危害防制條例案件，經國防部中部地方
    軍事法院判處有期徒刑10月，於民國94年11月2日執行完畢
    出監。又前於89年間，因施用毒品案件，經本院以89年度少
    調字第506號裁定令入戒治處所施以強制戒治，於90年11月
    13日期滿執行完畢，而於強制戒治執行完畢釋放後之5年內
    ，於95年3、4月間，因施用第1級毒品海洛因及第2級毒品甲
    基安非他命，經本院各判處有期徒刑8月、5月，並定應執行
    有期徒刑1年確定，現仍執行中。猶不知悔改，於強制戒治
    執行完畢釋放後，再基於施用海洛因及甲基安非他命之犯意
    ，於96年1月8日18時許，在嘉義市○○路友人住處，以將海
    洛因及甲基安非他命置入玻璃球內，加熱燒烤吸食煙霧之方
    式，同時施用海洛因及甲基安非他命1次。嗣於同年1月11日
    10時50分許，因另案通緝為警緝獲，並於同日11時50分許，
    經警採尿送驗，呈嗎啡及甲基安非他命陽性反應。
二、案經嘉義縣警察局民雄分局報請臺灣嘉義地方法院檢察署檢
    察官偵查起訴，經本院合議庭裁定由受命法官獨任行簡式審
    判程序。
    理  由
一、訊據被告甲○○對於上揭犯行，於本院準備程序及審理時均
    坦承不諱，且被告於96年1月11日11時50分許採尿送驗，呈
    嗎啡及甲基安非他命陽性反應，有高雄市立凱旋醫院濫用藥
    物尿液檢驗報告、尿液代號與真實姓名對照表各1紙附卷可
    稽（警卷第8-9頁），足認被告之自白與事實相符。按毒品
    危害防制條例於92年7月9日修正公布，自93年1月9日施行，
    其中第20條、第23條將施用毒品之刑事處遇程序，區分為「
    初犯」及「5年內再犯」、「5年後再犯」。依其立法理由之
    說明：「初犯」，經觀察、勒戒或強制戒治後，應為不起訴
    處分或不付審理之裁定；經觀察、勒戒或強制戒治執行完畢
    釋放後，「5年內再犯」者，因其再犯率甚高，原實施之觀
    察、勒戒及強制戒治既已無法收其實效，爰依法追訴或裁定
    交付審理。至於經觀察、勒戒或強制戒治執行完畢釋放後，
    「5年後再犯」者，前所實施之觀察、勒戒或強制戒治已足
    以遮斷其施用毒品之毒癮，為期自新及協助其斷除毒癮，仍
    適用「初犯」規定，先經觀察、勒戒或強制戒治之程序。從
    而依修正後之規定，僅限於「初犯」及「5年後再犯」二種
    情形，始應先經觀察、勒戒或強制戒治程序。倘被告於5年
    內已再犯，經依法追訴處罰，縱其第3次（或第3次以上）再
    度施用毒品之時間，在初犯經觀察、勒戒或強制戒治執行完
    畢釋放5年以後，已不合於「5年後再犯」之規定，且因已於
    「5年內再犯」，顯見其再犯率甚高，原實施觀察勒戒或強
    制戒治，已無法收其實效，即應依該條例第10條處罰，最高
    法院95年度第7次刑事庭會議決定可資參照。是修正後該條
    例第20條第3項「5年後再犯」之解釋，應限縮於該施用毒品
    者於觀察勒戒或強制戒治執行完畢釋放後，5年內均未再有
    任何施用毒品之犯行，始得認前所實施之觀察勒戒或強制戒
    治足收戒除成效，而得於5年後再犯時適用前開初犯之規定
    ，使被告享有得重行觀察、勒戒及強制戒治後獲不起訴處分
    之機會。反之，倘被告經執行完畢釋放後，5年內有再度施
    用毒品之犯行，即難認前所執行之治療程序有何戒除成效可
    言，自不得依修正後該條例第20條第3項規定逕認為「初犯
    」而適用觀察、勒戒或強制戒治等治療程序，否則無異使接
    受治療成效不彰而屢犯施用毒品罪之行為人，僅因本次施用
    毒品行為與前次觀察、勒戒或強制戒治執行完畢之時間相距
    已逾5年，反得循初犯之保安處分程序，獲邀寬典，不啻與
    該條例之修法初衷背道而馳。查被告前於89年間，因施用毒
    品案件，經本院以89年度少調字第506號裁定令入戒治處所
    施以強制戒治，於90年11月13日期滿執行完畢，而於強制戒
    治執行完畢釋放後之5年內，於95年3、4月間，因施用第1級
    毒品海洛因及第2級毒品甲基安非他命，經本院各判處有期
    徒刑8月、5月，並定應執行有期徒刑1年確定，現仍執行中
    ，有臺灣高等法院被告全國前案紀錄表1份附卷可憑，是被
    告於強制戒治執行完畢釋放後，於5年內已再犯，並經依法
    追訴處罰，雖其本件再度施用毒品之時間，在經強制戒治執
    行完畢釋放5年以後，已不合於「5年後再犯」之規定，依上
    開決定，應依法追訴處罰甚明。本件事證明確，被告施用海
    洛因、甲基安非他命之犯行堪予認定。
二、核被告所為，係犯毒品危害防制條例第10條第1項之施用第1
    級毒品罪及同條第2項之施用第2級毒品罪。被告持有第1級
    毒品海洛因及第2級毒品甲基安非他命進而施用之，其持有
    之低度行為應為施用之高度行為所吸收，均不另論罪。被告
    以一施用毒品行為，同時觸犯上開2罪，係一行為觸犯數罪
    名，為想像競合犯，應依刑法第55條規定從一重之施用第1
    級毒品罪論處。又被告前因違反毒品危害防制條例案件，經
    國防部中部地方軍事法院判處有期徒刑10月，於94年11月2
    日執行完畢出監，此有臺灣高等法院被告全國前案紀錄表1
    份在卷可參，其受徒刑之執行完畢後，5年以內故意再犯本
    件有期徒刑以上之罪，為累犯，應依刑法第47條第1項規定
    加重其刑。爰審酌被告前因施用毒品犯行，經強制戒治執行
    完畢，猶不思藉機徹底戒除施用毒品之惡習，仍再次施用毒
    品，惟其施用毒品係自戕行為，暨本件施用毒品之手段，其
    犯後坦承犯行態度良好等一切情狀，量處如主文所示之刑。
據上論斷，應依刑事訴訟法第273條之1第1項、第299條第1項前
段，毒品危害防制條例第10條第1項、第2項、第23條第2項，刑
法第11條前段、第55條、第47條第1項，判決如主文。
本案經檢察官王啟旭到庭執行職務。
中　　華　　民　　國　　96　　年　　3 　　月　　30　　日
                    刑事第二庭   法　官　 卓春慧
上列正本證明與原本無異。
如不服本判決，應於判決送達後10日內向本院提出上訴狀（應附
繕本）。
中　　華　　民　　國　　96　　年　　4 　　月　　2 　　日
                                 書記官   汪淑菁
附錄本案論罪科刑法條全文：
毒品危害防制條例第10條：
施用第一級毒品者，處6月以上5年以下有期徒刑。
施用第二級毒品者，處3年以下有期徒刑。
